臺灣桃園地方法院民事判決
原　　　告　乙○○
訴訟代理人　丁○○律師
被　　　告　彰化商業銀行股份有限公司
法定代理人　丙○○
訴訟代理人　甲○○
上列當事人間請求確認債權不存在事件，於民國94年6 月9 日言
詞辯論終結，本院判決如下：
    主  文
原告之訴駁回。
訴訟費用由原告負擔。
    事實及理由
一、按訴狀送達後，原告不得將原訴變更或追加他訴，但擴張或
    減縮應受判決事項之聲明者，不在此限，民事訴訟法第255
    條第1 項第3 款定有明文。本件原告起訴時原請求確認不存
    在之債權金額為新臺幣（下同）998,035 元，嗣於訴訟繫屬
    中之本院94年4 月21日言詞辯論期日減縮其請求確認不存在
    之債權金額為993,781 元，核其僅單純減縮應受判決事項之
    聲明，合於民事訴訟法第255 條第1 項第3 款之規定，應予
    允許，合先敘明。
二、按確認法律關係之訴，非原告有即受確認判決之法律上利益
    者，不得提起之，民事訴訟法第247 條第1 項前段定有明文
    ；又民事訴訟法第247 條所謂即受確認判決之法律上利益，
    係指因法律關係之存否不明確，致原告在私法上之地位有受
    侵害之危險，而此項危險得以對於被告之確認判決除去之者
    而言，故確認法律關係成立或不成立之訴，苟具備前開要件
    ，即得謂有即受確認判決之法律上利益，縱其所求確認者為
    他人間之法律關係，亦非不得提起（最高法院42年台上字第
    1031號判例參照）。本件原告因被告主張系爭債權而有受追
    償之可能性，而其此種私法上地位受侵害之危險，如經法院
    為其勝訴之確認判決，即得加以除去，是原告提起本件確認
    之訴，揆諸首揭判例意旨，有即受確認判決之法律上利益，
    於法洵屬有據，應予准許。
三、被告雖抗辯兩造間之消費借貸關係，業經本院核發91年度促
    字第52077 號支付命令確定在案，本件原告於前開支付命令
    確定後復提起本件確認消費借貸債權不存在之訴，有違一事
    不在理原則而不合法等語。惟經本院行使闡明權，原告主張
    本件其請求確認之訴訟標的為：兩造嗣後於92年11月27日所
    簽署之債務分期償還契約書（以下簡稱和解契約書）之債權
    債務關係不存在，經查，被告亦不爭執兩造於前開支付命令
    確定後之92年11月27日簽定前述和解契約書之事實，準此，
    應認原告提起本件訴訟之訴訟標的並非為前開本院91年度促
    字第52077 號支付命令之確定效力所及，是原告提起本訴並
    非不合法，亦先敘明。
四、原告主張：系爭借貸之原借貸關係借款人為訴外人王洪丕，
    原告僅無償提供個人信用與名義供訴外人王洪丕向被告申請
    購屋貸款及個人信用貸款，此事向來為被告所明知，茲因王
    洪丕自90年6 月後即未正常繳款，被告向本院聲請核發支付
    命令後逕為強制執行，原告為維護個人信用於取得王洪丕授
    權後，與被告協商售屋還款事宜，是以原告係代理王洪丕與
    被告簽訂系爭和解契約書，前開和解契約書應係直接對王洪
    丕發生效力，爰聲明：請求確認被告對原告993,781 元之借
    款債權及利息、違約金債權不存在。
五、被告答辯：原借貸契約被告放款之對象為原告，借款亦是撥
    入原告帳戶，原告所述其僅提供個人信用與名義供王洪丕向
    被告貸款乙節，被告並不知悉。又原告與訴外人王洪丕間之
    法律關係與本件無關，原告簽訂系爭和解契約書時並未說是
    受王洪丕委託，被告認定之和解書對造當事人為原告。並聲
    明：請求駁回原告之訴。
六、兩造不爭執之事項：
  (一)原告本人於92年11月27日與被告簽訂系爭和解契約書。（見
    本院卷第54頁、第56頁）
  (二)系爭借貸契約，迄至目前尚積欠之本金金額為993,781 元。
七、本院判斷：
  (一)按當事人主張有利於己之事實者，就其事實有舉證之責任，
    民事訴訟法第277 條前段定有明文。原告坦承其本人於92年
    11月27日與被告簽訂系爭和解契約書之事實，其雖主張係代
    理訴外人王洪丕與被告簽署系爭和解契約書，惟為被告所否
    認，則原告自應就此有利於己之事實負證明之責。查，原告
    就(1)本件係王洪丕授權其簽訂系爭和解契約書、(2)被告於簽
    訂系爭和解契約書時亦已認知原告係代理王洪丕、(3)被告係
    基於與王洪丕和解之意，而簽訂系爭和解契約書等之事實，
    均未舉證以實其說。再斟諸原告自承：伊係因收到被告聲請
    強制執行之執行扣薪命令，乃撥電話與被告之承辦人員商談
    還款事宜，被告之承辦人同意伊每個月只還款5,000 元即可
    撤銷執行等語（見本院卷第54頁），足見系爭和解契約書簽
    訂之原因，乃因原告受強制執行而與被告之承辦人協商分期
    還款事宜；再觀諸系爭和解契約書末之「立契約書人」處之
    簽署人乃原告「乙○○」，並未表明「代理王洪丕」之意旨
    ，綜上，實難認原告主張屬實。
  (二)依系爭和解契約書第1 條之規定：「立書人（指原告）對貴
    行（指被告）所負之債務新台幣玖拾玖萬捌仟零參拾伍元，
    及自九十二年七月二十七日起至清償日止，以年利率百分之
    八．二七計算之利息，及按上開利率百分之二十，自九十二
    年七月二十七日起計算至清償日止之違約金，由立書人自九
    十二年十二月起分十二期按月攤還，每期應攤還之金額新台
    幣伍仟元以上，本契約期間暫定一年，屆期視實際情況提高
    分期攤還金額或另立新分期攤還合約」，依上述規定，本件
    立約人已承諾須按月攤還5,000 元以上之金額。苟依原告之
    主張，則本件和解契約簽訂後，應攤還系爭債務者乃王洪丕
    ，惟原告本人於本院94年5 月17日言詞辯論庭時陳稱：和解
    後，伊有陸陸續續清償幾千元等語（見本院卷第55頁），足
    見原告於和解契約簽訂後，有依和解契約清償被告之事實，
    益證原告於本件訴訟中主張其係代理王洪丕而簽訂系爭和解
    契約，顯不可採。
  (三)系爭和解書簽訂之時間為92年11月27日，而原告則於93年1
    月5 日因系爭借貸關係對王洋泰及王洪丕起訴請求損害賠償
    ，於該案之起訴狀中記載：「原告旋與彰化商業銀行達成和
    解，雙方約定原告若按月償還伍仟元，則彰化商業銀行撤回
    前開扣押命令，是以原告迄今仍需按月攤還伍仟元」等語，
    顯見原告於該案中亦係主張原告為系爭和解契約之立約當事
    人。又王洪丕於該案中係主張：原告投資購買系爭不動產，
    伊係向原告租用系爭不動產，每月由伊負擔銀行貸款作為租
    金，雙方約定只要原告出售系爭不動產一個月前伊就要搬離
    ，原告在90年6 月要求伊搬離，系爭銀行貸款由原告辦理，
    原告應自負盈虧等語（參見本院93年度訴字第45號卷及該案
    判決），準此，王洪丕於前開案件中已否認有向原告借名申
    請購屋貸款之事實，亦否認原告積欠銀行之系爭借款債務與
    伊有關，則衡諸常情，王洪丕顯不可能授權原告與被告洽談
    系爭和解事宜。
  (四)按和解，如當事人係以單純無因性之債務約束替代原有之法
    律關係而成立者，為屬於「創設性之和解」，成立和解之當
    事人自應受該和解效力之拘束。縱認原告主觀上認為在原借
    貸關係中，伊係借名予王洪丕向被告申請購屋貸款，惟本件
    和解契約書之訂立，既係原告所親簽，原告未能舉證證明伊
    係「代理」王洪丕而簽訂系爭和解契約，復依和解契約清償
    部分債務，自應認原告乃系爭和解契約之當事人（債務人）
    ，應受和解契約效力之約束。
八、從而，原告請求確認被告對原告993,781 元之借款債權及利
    息、違約金債權不存在，為無理由，其訴應予駁回。
九、本件事證已明，兩造其餘主張陳述之方法，及未經援用之證
    據，均與本判決所為前開判斷不生影響，無庸逐一論述，附
    此敘明。
據上論結，本件原告之訴為無理由，依民事訴訟法第78條，判決
如主文。
中　　華　　民　　國　　94　　年　　6 　　月　　23　　日
                     民事第一庭　法  官　林曉芳
以上正本係照原本作成
如對本判決上訴，須於判決送達後20日內向本院提出上訴狀
中　　華　　民　　國　　94　　年　　6 　　月　　23　　日
                               　書記官　葉菽芬
